最高法院刑事判決　　　　　　九十六年度台上字第六四０七號
上　訴　人　甲○○
選任辯護人　許清連律師
上列上訴人因強盜案件，不服台灣高等法院高雄分院中華民國九
十四年九月二十八日第二審判決（九十四年度上訴字第九五三號
，起訴案號：台灣高雄地方法院檢察署九十三年度偵字第一八六
五五號），提起上訴，本院判決如下：
    主  文
上訴駁回。
    理  由
按刑事訴訟法第三百七十七條規定：上訴於第三審法院，非以判
決違背法令為理由，不得為之。是提起第三審上訴，應以原判決
違背法令為理由，係屬法定要件。如果上訴理由係對原審已調查
明確並於判決內論駁或說明之事項，徒憑己見重為事實之爭辯，
或任意指摘，顯與法律規定得為第三審上訴理由之違法情形不相
適合時，俱應認其上訴為違背法律上之程式，予以駁回。上訴意
旨略稱：(1)案發當日上訴人不知楊銘正攜帶玩具手槍，另逼迫乙
○○簽發本票、搜括皮包，亦屬其臨時起意，上訴人僅在旁觀看
，且無不法所有之意圖，楊銘正於第一審亦如此證供，原判決並
無積極明確證據，其認上訴人與楊銘正之強盜行為有犯意聯絡、
行為分擔為共同正犯，就楊銘正於第一審有利於上訴人之證詞，
亦未審酌說明，有不適用法則、適用法則不當及理由不備之違法
。(2)上訴人受乙○○之邀而投資，直覺上自認係受其詐騙，乃向
其索回投資款及損害賠償，主觀上無不法所有之意圖，原判決予
以論罪，有不適用法則之違法云云。
惟查：原判決維持第一審論處上訴人蔡清厚共同意圖為自己不法
之所有，攜帶兇器，以強暴至使不能抗拒，而使他人交付其財物
及取他人之物罪刑之判決，駁回上訴人在第二審之上訴，係依憑
：上訴人之供述，證人乙○○、楊銘正、黃百偉、黃美雲之證供
，卷附合夥投資協議書、切結書、退款支票、高雄縣政府警察局
民國九十三年十月十九日高縣警刑鑑字第0930088438號槍彈鑑定
書及照片，暨扣案本票、玩具手槍等證據，為其論罪之依據。並
依上述卷證，敘明：上訴人係明知其與乙○○（原名李立人）任
職之協揚行銷顧問有限公司（下稱協揚公司）成立投資關係，與
乙○○間並無債權債務關係，且協揚公司業已就其中上訴人原投
資「天上人間」汽車旅館新台幣（下同）二十五萬元部分，解約
退款十七萬五千元，僅剩餘投資複合式餐廳二十五萬元部分尚未
與上訴人協商，上訴人卻向楊銘正佯稱其與乙○○有三十萬元之
金錢債務；又其於警詢中自承：「是我告訴楊銘正有這件投資案
失敗，楊銘正聽後即提議要幫我討回這筆錢，於是楊銘正就打電
話給李立人佯稱要辦貸款，並交代我約李立人出來後，他要以槍
押住李立人，叫我只要上前擋住李立人的車門，不讓其逃跑，什
麼都不用說，聽他的命令就好，於是我就照他的話做，共同押其
上車，楊銘正表示拿到錢，我們各分一半」等語，對於楊銘正如
何提議要幫上訴人索回款項、如何持搶押住乙○○，及上訴人如
何配合楊銘正等情節，供述甚詳，並與乙○○於審理中證述：楊
銘正持槍抵住其腹部，而上訴人押住車門防止其逃跑等情節相符
。是以上訴人既明知其對於乙○○並無金錢債權，卻與楊銘正謀
議以槍枝強暴乙○○之方式獲取財物朋分，難謂主觀上並無為自
己不法所有之意圖，並係確實參與強盜之部分行為，上訴人所辯
其無不法所有之意圖，不知楊銘正有帶上揭槍枝上車，不知楊銘
正有持槍抵住乙○○，及未與楊銘正有何強盜犯意聯絡云云，均
屬卸責之詞，不能採信各等情。對於認定上訴人確具強盜財物之
不法所有意圖，並參與強盜部分行為之分工，其否認犯罪所辯為
不足採，俱予說明審認、論駁綦詳，其推理論斷衡諸證據法則等
尚無違背。至楊銘正於第一審證稱：伊上車時，槍係放在包包內
，看不到，乙○○答應簽本票還錢，伊自背包取出本票，將槍放
在腿上時，上訴人才看到云云，與前述上訴人所供其等行動前係
由楊銘正提議要幫上訴人索回款項及持搶押住乙○○，及由楊銘
正持槍抵住乙○○腹部，上訴人則押住車門防止其逃跑等卷存明
確事證有異，其所供之真實性即非無疑，原審未就楊銘正上述於
第一審之證供採為上訴人有利之認定，縱未說明取捨之理由，於
其認定事實及判決結果無影響，自不得執為適法之第三審上訴理
由。其餘上訴意旨係對原審已調查明確並於判決內論駁或說明之
事項，徒憑己見重為事實之爭辯，或任意指摘，顯與法律規定得
為第三審上訴理由之違法情形不相適合。綜上說明，應認本件上
訴違背法律上之程式，予以駁回。上訴人行為後刑法部分條文於
九十四年二月二日修正公布，並自九十五年七月一日施行，其中
第二十八條之規定，由「二人以上共同實施犯罪之行為者，皆為
正犯。」修正為：「二人以上共同實行犯罪之行為者，皆為正犯
。」上訴人實際參與本件強盜犯罪之實行，不論依修正前或修正
後之規定，均成立共同正犯，原判決適用行為時法，僅未於理由
為新舊法之比較說明，對上訴人判決結果並無不利之影響，參酌
刑事訴訟法第三百八十條規定意旨，本院毋庸予以撤銷改判，附
予敘明。
據上論結，應依刑事訴訟法第三百九十五條前段，判決如主文。
中　　華　　民　　國　九十六　年　 十一　 月　二十二　日
                      最高法院刑事第六庭
                          審判長法官  呂　潮　澤
                                法官  孫　增　同
                                法官  吳　　　燦
                                法官  李　英　勇
                                法官  林　錦　芳
      本件正本證明與原本無異
                                      書  記  官
中　　華　　民　　國　九十六　年　 十一　 月  二十七  日
                                                      V
